【裁判字號】    99,事聲,69
【裁判日期】    991019
【裁判案由】    聲明異議
【裁判全文】
臺灣屏東地方法院民事裁定              99年度事聲字第69號
異  議  人  顏閱羚
相  對  人  國泰人壽保險股份有限公司
法定代理人  蔡宏圖
上異議人與相對人間請求確認法律關係存在事件，異議人對於民
國99年8 月27日本院99年度司他字第9 號司法事務官所為訴訟救
助之確定訴訟費用額裁定（處分）提出異議，本院裁定如下：
    主  文
異議駁回。
    理  由
一、按「當事人對於司法事務官處理事件所為之終局處分，得於
    處分送達後十日之不變期間內，以書狀向司法事務官提出異
    議。但支付命令之異議仍適用第518 條及第519 條之規定。
    司法事務官認前項異議有理由時，應另為適當之處分；認異
    議為無理由者，應送請法院裁定之。法院認第 1 項之異議
    為有理由時，應為適當之裁定；認異議為無理由者，應以裁
    定駁回之。前項裁定，應敘明理由，並送達於當事人。」此
    民事訴訟法第240 條定有明定。本件異議人於99年9 月9 日
    收受本院99年度司他字第9 號民事裁定後，於不變期間內提
    出異議，司法事務官認異議無理由，移送本院裁定，核無不
    合，先此敘明。
二、異議意旨略以：異議人經濟困難，才聲請訴訟救助，雖然最
    後敗訴，但原因是第一、二審法官見解不同所致，異議人現
    仍經濟困難，無力繳納，請准免繳等語。
三、按經准予訴訟救助者，於終局判決確定或訴訟不經裁判而終
    結後，第一審受訴法院應依職權以裁定確定訴訟費用額，向
    應負擔訴訟費用之當事人徵收之，民事訴訟法第114 條第1
    項前段定有明文。準此，第一審受訴法院依本條項所確定之
    訴訟費用額，以當事人受訴訟救助暫免之訴訟費用為限。次
    按同法第91條第3 項規定，法院依聲請以裁定確定之訴訟費
    用額，應於裁定送達翌日起，加給按法定利率計算之利息，
    其立法理由旨在促使
    當事人早日償付訴訟費用，而法院依職權裁定確定訴訟費用
    額，亦屬確定訴訟費用額之程序，本於同一法理，為督促當
    事人早日償付國庫暫時墊付之訴訟費用，自應類推適用上開
    規定加計法定遲延利息。
四、經查：
  (一)異議人對相對人提起確認保險法律關係存在事件（本院98年
    度保險字第2 號），經異議人聲請訴訟救助，本院以98年度
    救字第1 號裁定准予訴訟救助，而暫免繳交第一審訴訟費用
    新台幣（下同）11,890元，惟該確認保險法律關係存在事件
    經相對人上訴後，經臺灣高等法院高雄分院以99年度保險上
    易字第2 號判決，廢棄原判決，並駁回異議人第一審之訴駁
    回，且第一、二審訴訟費用由異議人負擔，因該事件不得上
    訴而確定，則該第一審訴訟費用11,890元應由異議人負擔，
    經本院調閱上開卷宗核閱無訛，是原裁定諭知異議人本院繳
    納訴訟費用額確定為11,890元，及自該裁定送達翌日起至清
    償日止，按週年利率百分之五計算之利息，於法即無誤，至
    於兩造間於第二審所支出之訴訟費用部分，因係相對人提出
    上訴，並非受訴訟救助暫免之訴訟費用範圍，自應由兩造另
    行聲請確定訴訟費用，附此敘明。
  (二)又本院准予訴訟救助之裁定僅係暫免訴訟費用徵收而已，於
    訴訟終結後，仍須向應負擔訴訟費用之當事人徵收之，而繳
    納裁判費為法律規定之義務，現行法上並無免除之規定，是
    異議人仍執前開情詞為抗辯，自無可採。
  (三)綜上所述，本件異議人之異議，為無理由，應予駁回。
五、據上論結：本件異議為無理由，依民事訴訟法第240 條之4
    第3項 後段，裁定如主文。
中    華    民    國    99    年    10    月    19    日
                  民事第一庭    法  官  曾吉雄
正本係照原本作成。
如不服本裁定應於送達後十日內向本院提出抗告狀，並繳納抗告
費新臺幣一千元。
                                書記官  黃麗燕
中    華    民    國    99    年    10    月    19    日

司法院資訊處製作；財團法人民間司法改革基金會備份。
